【裁判字號】    99,勞小上,14
【裁判日期】    991122
【裁判案由】    給付薪資
【裁判全文】
臺灣板橋地方法院民事裁定            99年度勞小上字第14號
上  訴  人  臺北縣米穀商業同業公會
即反訴原告
法定代理人  甲○○
被上訴人    乙○○
即反訴被告              號3樓
上列當事人間請求給付薪資事件，上訴人對於中華民國99年9 月
23日本院三重簡易庭99年度重勞小字第35號第一審判決提起上訴
及反訴，本院裁定如下：
    主  文
上訴及反訴原告之訴均駁回。
第二審訴訟費用新臺幣壹仟伍佰元由上訴人負擔；反訴訴訟費用
新臺幣壹仟伍佰元由反訴原告負擔。
    理  由
一、按對於小額程序之第一審裁判之上訴，非以其違背法令為理
    由，不得為之，民事訴訟法第436 條之24第2 項定有明文。
    所謂判決違背法令係指判決不適用法規或適用不當者而言。
    且依同法第436 條之25規定，上訴狀內應記載上訴理由，並
    表明原判決所違背之法令及其具體內容，以及依訴訟資料可
    認為原判決有違背法令之具體事實，上訴狀或理由書如未依
    此項方法表明者，即難認為已對小額訴訟第一審判決之違背
    法令有具體之指摘，又上訴理由如僅引用原審判決時之攻擊
    防禦方法作為上訴理由，應認為未對原審判決有何具體之指
    摘，不得謂已合法表明上訴理由，其上訴均難認為合法。次
    按當事人於小額訴訟第二審程序不得為訴之變更、追加或提
    起反訴，民事訴訟法第436 條之27亦有明定。
二、本件上訴暨反訴意旨略以：
  (一)上訴人公會98年度之員工預算為新台幣（下同）36萬元，聘
    請總幹事1名，每月薪資3萬元，但因上訴人公會之主要收入
    會員之常年會費收取困難，另決定委由總幹事負責收取，再
    額外給付收取會費之30%為佣金。嗣被上訴人被推薦擔任上
    訴人公會總幹事，雙方於面談時即約定因公會薪資預算每月
    僅3萬元，扣除幹事月領薪資1萬元後，總幹事薪資僅剩2萬
    元，至會費之收取及收取會費佣金之發放，則由總幹事負責
    。被上訴人任職後，建議上訴人公會設定電子轉帳，詎料被
    上訴人未依工商團體財務處理辦法第26條規定，未經上訴人
    在領款憑證上簽章核准，即私自動用公會存款及現金。上訴
    人曾於民國98年11月間發現被上訴人於98年10月6日，轉帳
    傳票未先經上訴人蓋章，即自上訴人公會之銀行帳戶撥出4
    萬元，充作被上訴人8月薪資1萬元及9月薪資3萬元，當時上
    訴人口頭糾正其薪資支出有誤，被上訴人曾更改報表。上訴
    人復於98年12月間要求被上訴人交付所有帳冊及報表給理事
    長及公會常務監事許坤德查帳，但被上訴人卻拖延至99年3
    月5日始交出，經公會常務監事查核，發現收入記載不實及
    支出憑證無法核銷，要求被上訴人補正，上訴人並將電子轉
    帳予以取消。被上訴人於99 年3月底離職，並於99年5月1日
    交出更正後財務報表，其任職期間之薪資總額應為15萬元（
    計算式；20,000元×7（98年9月至99年3月）＋99年4月10,
    000元＝150,000元），而被上訴人已自行分別於98年10 月
    轉帳4萬元（領出6萬元，2萬元付給陸世誠）、98年11月、
    12月各轉帳3萬元、99年2月轉帳2萬元及99年4月轉帳3萬元
    ，共計15萬元，已足以清償全部薪資，被上訴人之請求並無
    理由。被上訴人以99年4月30日之移交清冊，為上訴人公會
    有積欠其98年12月至99年3月薪資計9萬7,132元之證明。惟
    新接任之總幹事，並不知帳目內情；被上訴人斯時本應將補
    正之帳目交給理事長，但被上訴人卻請常務監事監交，其亦
    不清楚更正後之帳目。故不得依此認定有積欠薪資情事。上
    訴人於原審陳稱被上訴人領取薪水須經上訴人法定代理人蓋
    章同意，係指依工商團體財務處理辦法第26條規定，需經理
    事長在領款憑證上簽章核准，然被上訴人於98年11月5日提
    領存款時，其製作之轉帳傳票並未送簽核，即逕以電子轉帳
    方式匯出2萬9,283元給上訴人自己。原審認定98年11月5日
    之匯款，係經上訴人蓋章同意，顯有重大誤會。被上訴人自
    行作帳領取薪水均未經上訴人在轉帳傳票上簽核同意，有傳
    票影本6紙可證，並提出經簽核之傳票影本3紙供比對。退步
    言之，縱認上訴人應給付被上訴人薪資，惟因被上訴人之帳
    目有誤，經會計重核帳目，支出部分多支出9萬162元，被上
    訴人應返還上訴人，上訴人亦得主張抵銷等情。併為上訴聲
    明：原判決廢棄；上開廢棄部分被上訴人在第一審之訴駁回
    。
  (二)被上訴人乙○○擔任上訴人公會之總幹事兼財務人員，應依
    工商團體財務處理辦法規定處理財務，其離職前才將帳簿憑
    證交給新任總幹事，嗣經查核後，始發現乙○○無法核銷之
    不當支出誤差9萬162元，應返還上訴人公會，爰提起反訴等
    語。併為聲明：反訴被告應給付反訴原告9萬162元及自聲明
    上訴暨反訴狀繕本送達反訴被告翌日起至清償日止，按年息
    5% 計算之利息。
三、查本件上訴人係對於小額訴訟之第一審判決提起上訴，核其
    上訴狀所載上訴理由，僅一再指陳原審事實認定錯誤云云，
    並未具體指出原審判決有如何違背法令情事，更未指明原審
    判決所違反之法令條項或其內容，以及依訴訟資料有何判決
    違背法令之具體事實，揆諸首開說明，自不得謂已合法表明
    上訴理由。再有關抵銷抗辯既屬新攻擊防禦方法，依民事訴
    訟法第436條之28規定，上訴人亦不得於第二審程序提出，
    併此敘明。基上，本件上訴，顯難認為合法，應予駁回。至
    上訴人於本件小額訴訟第二審程序提起反訴，請求被上訴人
    返還其不當支出誤差9萬162元部分，依首揭規定（即違反民
    事訴訟法第436條之27），亦於法不合，應併駁回。
四、本件第二審訴訟費用1,500元及反訴訴訟費用1,500元，應由
    上訴人（即反訴原告）爰確定如主文第2項所示。
五、據上論結，本件上訴及反訴均為不合法，依民事訴訟法第
    436 條之32第1項、第2項、第444條第1項前段、第436條之
    19第1項、第95條、第78條，裁定如主文。
中    華    民    國    99    年    11    月    22   日
                  民事第一庭審判長法  官  李世貴
                                  法  官  黃若美
                                  法  官  黃信滿
以上正本係照原本作成
不得抗告
中    華    民    國    99    年    11    月    22   日
                                  書記官  莊琬婷

司法院資訊處製作；財團法人民間司法改革基金會備份。
